臺灣彰化地方法院刑事判決
111年度訴字第37號
公  訴  人  臺灣彰化地方檢察署檢察官
被      告  黃弘任


選任辯護人  黃俊昇律師
            歐優琪律師
上列被告因違反毒品危害防制條例案件，經檢察官提起公訴（11
0年度偵字第11652號），本院判決如下：
    主  文
甲○○犯如附表一所示之罪，各處如附表一所示之刑及沒收。應執
行有期徒刑伍年。
    犯罪事實
一、甲○○明知其所持有之毒品咖啡包雖包裝不同，卻係他人任意
    添加種類、數量不詳之毒品及其他物質混合而成，其內可能
    含有二種以上之毒品，未經許可，不得販賣，竟仍意圖營利
    ，縱使咖啡包內混合二種以上之毒品也不違背其本意，而基
    於販賣第三級毒品而混合二種以上毒品之不確定犯意，分別
    為下列行為：
　㈠於民國110年8月7日，自其所有如附表二編號1所示之行動電
    話接獲乙○○以其所持用之0000000000號行動電話聯繫欲購買
    毒品咖啡包，雙方議定數量、價格等事宜後，甲○○與乙○○先
    於當日某時許，在彰化縣某處見面，由乙○○交付購買毒品咖
    啡包4包之價金即新臺幣（下同）1600元予甲○○後即返家等
    候。嗣甲○○再與乙○○聯繫，雙方於同日18時許，在彰化縣○○
    鄉○○路0段000號「統一超商」門市，由甲○○交付乙○○所購買
    之毒品咖啡包4包。
　㈡於110年8月11日，甲○○、乙○○以上開行動電話聯繫，雙方議
    定數量、價格等事宜後，甲○○與乙○○先於當日某時許，在彰
    化縣某處見面，由乙○○交付購買毒品咖啡包3包之價金900元
    予甲○○後即返家等候。嗣甲○○再與乙○○聯繫，雙方於同日20
    時30分許，在彰化縣○○鄉○○路0段000號「統一超商」門市，
    由甲○○交付乙○○所購買之毒品咖啡包3包。
二、嗣於110年8月16日7時57分許，在彰化縣○○鄉○○路0段000號
    甲○○住處，經警持本院核發之搜索票執行搜索，扣得甲○○所
    有如附表二所示之物，因而查獲。
三、案經臺中市政府警察局少年警察隊報請臺灣彰化地方檢察署
    檢察官偵查起訴。
    理    由
一、證據能力
    本案下列引用之供述及非供述證據，經本院依法踐行調查證
    據程序，檢察官及被告、辯護人均不爭執各該證據之證據能
    力，且亦查無依法應排除其證據能力之情形，是後述所引用
    證據之證據能力均無疑義，合先敘明。
二、認定犯罪事實所憑之證據及理由
  ㈠訊據被告固坦承有與案外人乙○○電話連繫後，於前揭時地，
    均由乙○○先行交付如數款項予被告，之後被告再另於上述時
    地交付毒品咖啡包予乙○○之事實，惟矢口否認有何販賣犯行
    ，辯稱：我沒有要賣給乙○○，我是基於朋友關係幫乙○○拿而
    已，我完全沒有賺錢；我也不知道毒品咖啡包內會摻有二種
    以上毒品等語。辯護人為其辯護稱：①被告與乙○○間交易毒
    品模式，係被告依乙○○之施用需求，向毒品上手詢價並告知
    乙○○後，先由乙○○給付購毒款項，被告再受乙○○之委託，向
    上手購買毒品並交付之，可知被告係基於便利、幫助乙○○取
    得毒品之主觀意思下，為乙○○代購毒品，僅能論以法規未予
    處罰之幫助施用第三級毒品行為等語。②若仍認被告有販賣
    毒品之犯行，因被告對於客觀事實全部承認，至於主觀上是
    否得評價為有販賣故意，僅係法院就所認定之事實本於職權
    而為法律上評價，被告仍應適用毒品危害防制條例第17條第
    2項之規定減刑等語。
　㈡經查：
　⒈上開犯罪事實，業據被告於警詢及偵查中供認不諱（見臺灣
    彰化地方檢察署110年度偵字第11652號卷【下稱偵卷】第14
    -16頁、第20頁、第156頁），核與證人乙○○於警詢及偵審中
    證述之情節大致相符（見偵卷第25-27頁、第171-172頁；本
    院卷第274-294頁），並有被告與乙○○對話截圖照片（見偵
    卷第49-57頁）、搜索票、搜索扣押筆錄、扣押物品目錄表
    及收據（見偵卷第101-109頁）、衛生福利部草屯療養院110
    年8月16日草療鑑字第1100800301號及110年8月27日草療鑑
    字第1100800302號鑑驗書（見偵卷第217-219頁、第221頁）
    在卷可憑，復有如附表二編號1所示之物扣案可佐，足認被
    告前揭任意性自白，與事實相符，而堪採信。
  ⒉被告雖於本院審理時翻異前詞，改辯稱僅係代購毒品，並無
    營利意圖等語。惟查：　
　　⑴按所謂合資、代購、調貨行為是否構成販賣，自應視被告
      在買賣毒品過程中之交易行為特徵而定，即其究係立於賣
      方之立場，向上游取得貨源後以己力為出售之交易，抑或
      立於買方立場，代為聯繫購買加以判斷。若被告接受買主
      提出購買毒品之要約，並直接收取價金、交付毒品予買主
      ，自己完遂買賣的交易行為，阻斷毒品施用者與毒品提供
      者的聯繫管道，縱其所交付之毒品，係其另向上游毒販所
      取得，然其調貨行為仍具有以擴張毒品交易而維繫其自己
      直接為毒品交易管道之特徵，自仍屬於毒品危害防制條例
      所規定之販賣行為，因上游毒販與買主間並無直接關聯，
      無從認係立於買方立場，為買主代為聯繫購買毒品，該毒
      品交易行為，自僅屬被告自己一人之單獨販賣行為。而利
      得非必以金錢為限，獲得物品、減省費用亦屬之（最高法
      院107年度台上字第417號判決意旨參照）。
　　⑵依證人乙○○於警詢中證稱：我是在網咖時，聽到被告在跟
      朋友說他有認識送毒品的小蜜蜂，我才主動詢問被告有沒
      有辦法幫我買一些毒品咖啡包，當時就有互留通訊軟體LI
      NE聯繫。我需要施用毒品咖啡包時，會先用通訊軟體LINE
      、微信聯繫被告，被告要先詢問當時小蜜蜂這次的咖啡包
      金額多少，被告告知我價錢後，我再告知需要的數量後約
      定時間地點交易等語（見偵卷第200頁）；於偵查中證稱
      ：我先給被告錢，被告去跟小蜜蜂（專門在賣毒品咖啡包
      的人）拿毒品咖啡包，拿完再把毒品咖啡包給我等語（見
      偵卷第171-172頁）；於本院審理時證稱：我在網咖聽到
      被告跟朋友在聊天，提到認識小蜜蜂有在拿咖啡包，因為
      我沒有門路，所以我自己過去問被告，請被告幫我問看看
      有沒有管道；但我不知道小蜜蜂是誰，也沒有辦法直接與
      小蜜蜂聯繫，因為我只能與被告聯絡，沒有辦法直接找小
      蜜蜂，我才會請被告幫忙；我不知道被告去向小蜜蜂買多
      少毒品、或多少數量，也不知道小蜜蜂1包毒品便宜被告
      多少；被告沒有給我有關小蜜蜂的聯繫電話，也沒有帶我
      去與小蜜蜂交易的現場；我是拿錢給被告後，就先回家，
      差不多半小時至1小時，被告跟我聯絡說已經拿到毒品等
      語（見本院卷第275、281-282、292、294頁）。可知，本
      案毒品交易過程，係證人乙○○與被告聯繫購買毒品事宜後
      ，先交付購毒價款給被告，待被告通知後，再前往向被告
      拿取毒品，證人乙○○並不知道被告之毒品來源及被告究竟
      如何取得毒品。此與被告供稱：小蜜蜂不接受推薦，只針
      對我，所以證人乙○○聯絡不到小蜜蜂，也是一定要透過我
      等語相符（見本院卷第52頁），足見證人乙○○前開證述情
      節，應可採信。
　  ⑶依證人乙○○上開所述情節，證人乙○○既無從得知被告之毒
      品實際來源及被告實際購入毒品之價格，且證人乙○○均是
      與被告聯繫交易毒品咖啡包事宜，購毒價金亦是交予被告
      ，堪認被告並非單純為證人乙○○向小蜜蜂聯繫交易毒品咖
      啡包事宜，而係基於賣方地位，參與毒品買賣、收取價金
      及交付毒品，被告直接收取價金暨安排交付毒品事宜，阻
      斷毒品施用者與被告之毒品提供者間聯繫管道，被告從頭
      至尾均居於毒品交易之主導者地位，其對於本案販賣毒品
      咖啡包予證人乙○○之時間、地點及交易價額為何等節，均
      具有自主決定權，並非充當證人乙○○與其所稱小蜜蜂（即
      毒品上游）間之手足而單純機械性將證人乙○○購毒之資訊
      轉知毒品上游，此與便利他人施用毒品而居間代購之幫助
      施用情形實有不同，應認被告於本案所為，確屬於毒品危
      害防制條例所規定之販賣行為無訛。被告所辯及辯護意旨
      謂：被告係幫證人乙○○代購毒品咖啡包，被告僅是幫助證
      人乙○○施用云云，顯不足採。　
　　⑷再按販賣毒品之所謂販賣行為，係行為人基於營利之目的
      ，而販入或賣出毒品而言。販賣毒品者，其主觀上須有營
      利之意圖，且客觀上有販賣之行為，即足構成，至於實際
      上是否已經獲利，則非所問。又販賣毒品本無一定價格，
      各次買賣之價格，當亦各有差異，隨供需雙方之資力、關
      係之深淺、需求之數量、貨源之充裕與否、販賣者對於資
      金之需求如何即殷切與否，以及政府查緝之態度，進而為
      各種不同之風險評估，而為機動性之調整，是其價格標準
      ，自非一成不變，且販賣者從各種「價差」或「量差」或
      係「純度」謀取利潤方式，或有差異，然其所圖利益之非
      法販賣行為目的，則屬相同，並無二致。查被告與購毒者
      即證人乙○○間，並非至親，不是朋友亦不甚熟識（此情為
      證人乙○○證述在卷，見本院卷第274、276、280頁），前
      開毒品交易均屬有償行為，且短短數日即交易2次，總價
      計2500元，價格非低，倘非有利可圖，自無平白甘冒觸犯
      重罪之風險而特意有償交付毒品之理，酌以被告亦自承：
      我跟小蜜蜂拿毒品咖啡包，小蜜蜂1包要拿400元，見面時
      小蜜蜂跟我說，我拿那麼多包（20包）可以算我1包300元
      ，我就自己買了16包，連同幫乙○○拿的4包，共買20包等
      語（見本院卷第52頁），則被告既然因此得湊足數量，而
      向毒品上游以較低價格買到毒品咖啡包，本身原須以1包4
      00元之價格購得，如今僅須以1包300元購入，其除就證人
      乙○○部分取得1包100元之利差，就自身購買之16包部分，
      亦獲有1包少100元之優惠，被告確有獲利至明。足認被告
      為本案販賣毒品時，主觀上具有營利意圖甚明，被告及辯
      護人辯護稱被告沒有營利意圖等語，尚非可採。
　⒊又被告辯稱不知毒品咖啡包內摻有二種以上毒品等語。然
　　查：
　　⑴毒品危害防制條例第9條第3項所稱之混合，係指將二種以
      上之毒品摻雜調合，無從區分而言（如置於同一包裝）。
      查被告為警扣案之毒品咖啡包16包，經鑑驗結果含有第三
      級毒品「4-甲基甲基卡西酮」（4-Methylmethcathinone
      、Mephedrone、4-MMC)、「甲基-N,N-二甲基卡西酮」（M
      ethyl-N,N-Dimethylcathinone）、「硝甲西泮」（Nimet
      azepam）等成分乙節，有扣案毒品照片（見偵卷第115頁
      ）及前揭草屯療養院鑑驗書附卷可參，佐以被告坦承：扣
      案之16包毒品咖啡包與交付予證人乙○○之4包毒品咖啡包
      是一樣的；至於8月11日交付予證人乙○○之3包毒品咖啡包
      ，包裝可能不同，但每次小蜜蜂給我的毒品咖啡包，我用
      起來的感覺差不多；我自己用的與賣的毒品咖啡包都是跟
      同一個人拿的，包裝會換，但內容物差不多；毒品咖啡包
      是直接加水攪拌飲用等語（見本院卷第53頁，偵卷第156
      頁、第96頁）；證人乙○○證稱：我跟被告買的咖啡包，每
      次買的會有不一樣的感覺，有時是輕飄飄、有時是亢奮、
      有時是難過；毒品咖啡包是加入飲料中攪拌飲用等語（見
      偵卷第172頁、第24頁），足認被告販賣予證人乙○○之毒
      品含有二種以上之第三級毒品，且業經摻雜、調合而置於
      同一包裝內，並作為沖泡飲品販售，客觀上該當販賣第三
      級毒品而混合二種以上毒品之要件無訛。
　　⑵又以目前毒品查緝實務，因混合毒品之型態日益繁多，常
      見將各種毒品混入其他物質偽裝，例如以咖啡包、糖果包
      、果汁包等型態，包裝混合而成新興毒品，並流竄、濫用
      ，此已經廣為新聞媒體報導，也正因為混合毒品之成分複
      雜，施用後所造成之危險性及致死率高於施用單一種類，
      政府為加強遏止混合毒品之擴散，於109年1月15日修正、
      同年7月15日施行之毒品危害防制條例第9條第3項，將混
      合毒品之犯罪行為，適用其中最高級別毒品之法定刑，並
      加重其刑至二分之一。依被告於本院審理時所自承高職肄
      業之學經歷情況，其對上開社會情況當可知悉。何況依被
      告於警詢時所述，其自身有施用過毒品咖啡包之經驗（見
      偵卷第156頁之偵訊筆錄、第96頁之警詢筆錄），而員警
      採集其尿液（編號：Ｘ00000000號）後之檢驗結果，檢出Ｎ
      orketamine（愷他命代謝物）、Mephedrone（4-甲基甲基
      卡西酮）、4-Methylephedrine（4-甲基麻黃鹼、4-甲基
      甲基卡西酮代謝物）、4-Methylcathinone（4-甲基甲基
      卡西酮代謝物），此有法務部調查局110年9月23日調科壹
      字第11003300920號鑑定書及臺中市政府警察局少年警察
      隊真實姓名對照表各1份附卷足憑（見偵卷第237頁、第23
      3頁），以被告自身施用過毒品咖啡包之經驗，更可預見
      到其所販售之咖啡包，其內有混合多種毒品成分之可能，
      參以被告係為一己私利而販賣，對此販賣混合二種以上毒
      品成分之結果，亦有所容認，是以被告雖於本院審理時否
      認明知本件其所販賣之咖啡包內有混合二種以上毒品之成
      分，然被告主觀上有販賣混合二種以上毒品咖啡包之不確
      定故意，至為明確，應堪認定。
　㈢綜上所述，被告所辯及辯護意旨均非可採，本案事證明確，
    被告前開販賣第二級毒品既遂及未遂之犯行，均堪認定，皆
    應依法論科。
三、論罪科刑理由
　㈠核被告就犯罪事實一㈠、㈡所示所為，均係犯毒品危害防制條
    例第9條第3項、第4條第3項之販賣第三級毒品而混合二種以
    上之毒品罪。又此一規定係屬分則之加重，為另一獨立之犯
    罪型態，公訴意旨認被告所犯均係毒品危害防制條例第4條
    第3項之販賣第三級毒品未遂罪嫌等語，容有未洽，惟因基
    本社會事實同一，且經本院當庭告知被告及辯護人變更後之
    罪名（見本院卷第47頁、第205-206頁），而無礙被告訴訟
    防禦權之行使，爰依法變更起訴法條。
　㈡被告販賣第三級毒品而混合二種以上之毒品，依毒品危害防
    制條例第9條第3項規定，應適用最高級別即販賣第三級毒品
    之法定刑加重其刑。
　㈢被告所犯上開2罪，犯意各別，行為互殊，應予分論併罰。
　㈣毒品危害防制條例第17條第2項規定：「犯第4條至第8條之罪
    於偵查及歷次審判中均自白者，減輕其刑。」此所謂「自白
    」，係指對自己之犯罪事實全部或主要部分為肯定供述之意
    ；倘行為人僅自白部分之事實，對於其餘主要犯罪事實飾詞
    否認，自與上開規定有間。又有無營利之主觀意圖，乃販賣
    毒品、轉讓毒品及為他人購買毒品以幫助施用等犯罪之主要
    分野，亦為各該犯罪異其刑罰輕重之原因，自屬販賣毒品犯
    罪之重要構成要件事實，倘僅承認交付毒品、收取價款等客
    觀行為，而未坦認有營利意圖，係由法院以卷附其他事證合
    併觀察、互相印證，本於合理之推論，始得以認定其有該當
    於該等犯罪具體行為等情形，自難認已就販賣毒品之事實為
    自白（最高法院111年度台上字第1164號刑事判決意旨可參
    ）。查被告就犯罪事實一㈠及㈡所示販賣毒品犯行，雖曾於警
    詢及偵查中自白犯罪，然被告嗣後於本院審理時，卻否認販
    賣毒品，辯稱：我是幫乙○○代購毒品咖啡包，不是販賣毒品
    予乙○○，我沒有營利之意圖等語（見本院卷第48頁、第194
    頁）。可見其否認販賣毒品主要構成要件之事實，自難認其
    已就販賣毒品之全部或主要事實自白，核與毒品危害防制條
    例第17條第2項規定必須被告於偵查及審判中均自白犯罪之
    要件不符，自無從適用該規定減輕其刑。又參以被告係否認
    營利意圖，事涉犯罪構成要件，並非單純之法律評價，辯護
    人上揭所辯，容有誤解，尚無足取。
　㈤辯護人雖主張被告符合自首規定等語。惟查：
  ⒈按刑法第62條規定之自首，係以對於未發覺之犯罪，在有偵
    查犯罪職權之公務員知悉犯罪事實及犯人之前，向職司犯罪
    偵查之公務員坦承犯行，並接受法院之裁判而言。苟職司犯
    罪偵查之公務員已知悉犯罪事實及犯罪嫌疑人後，犯罪嫌疑
    人始向之坦承犯行者，為自白，而非自首。且所謂發覺，僅
    須有偵查犯罪職權之公務員已知犯罪事實，並知其人有犯罪
    嫌疑，將其人列為偵查對象，即足當之；亦即不以有偵查犯
    罪之機關或人員確知其人犯罪無誤為必要，僅須有確切之根
    據得為合理之可疑者，亦屬發覺。且發覺犯罪事實之程度，
    只要知悉其梗概即可，不以確知該犯罪事實之真實內容為必
    要（最高法院88年度台上字第5927號、97年度台上字第5969
    號刑事判決可資參考）。
  ⒉本案查獲經過乃係警方執行網路巡邏時，發現被告於蝦皮賣
    場購買大量毒品咖啡包裝袋及調味用果汁粉等物，疑似購買
    作為分裝毒品供販售所用，因而報請檢察官指揮偵辦。其中
    警方之偵查作為有：①根據被告之蝦皮帳號交易紀錄分析，
    發現該帳戶使用者確曾購買數量約4000多個毒品咖啡包裝袋
    （價值約2萬6500元），及供混合毒品調味用之果汁粉5次（
    總價3920元），認為符合一般混合製造毒品咖啡包態樣。②
    再進一步偵查後發現被告於蝦皮商城購買之毒品咖啡包裝袋
    樣式，與當時不久前為警方查獲之毒品分裝場之包裝袋樣式
    相符；且案外人鄭安琪、陳柏村曾為警查獲共同販賣毒品咖
    啡包，當時所查扣之毒品咖啡袋樣式與被告於蝦皮商城購買
    之樣式相符。③繼而警方以被告使用之社群軟體查知被告所
    使用之車輛，再透過智慧型車行紀錄查詢系統分析車輛軌跡
    後，循線調閱監視器畫面比對，畫面顯示有數次被告疑似與
    他人交易毒品，並在該處短暫停留後即行離去之異常情形（
    因被告平日係於彰化地區活動，沿線監視器畫面顯示被告駕
    車進入臺中市區後，僅至該處暫停留隨即離去，甚至隨即離
    開臺中市轄）。④另報請檢察官准予調閱被告所使用、如附
    表二編號1之行動電話（及另外2個門號）等3線之雙向通聯
    資料及網路歷程記錄，進而投單調閱通聯對象後，分析發現
    因被告電話聯繫者多為正常商家與家人，故研判被告均係使
    用微信及LINE通訊軟體與毒品上下線進行聯繫。綜合上述情
    資，警方遂報請檢察官向本院聲請核發搜索票，經本院准以
    核發在案。上情業據證人即承辦警員丁○○於本院審理時證述
    明確（見本院卷第240-268頁），並有警方之偵查報告（含
    帳號相關資料、通聯調閱查詢單、交易紀錄表、取貨門市分
    析比對地圖、被告所購買毒品咖啡包裝袋之照片、近期警方
    查獲毒品咖啡包分裝場及其包裝袋照片、警局刑事案件報告
    書摘要、通訊軟體蒐證頁面截圖、車行紀錄圖、監視器畫面
    截圖照片）及搜索票聲請書附卷可據（見本院110年度聲搜
    卷第563號影卷），則警方欲聲請核發搜索票時，所蒐集之
    上述情資、事證，顯然並非對於被告僅止於懷疑而已，而係
    已有確切之根據能客觀而合理懷疑被告販賣毒品咖啡包。至
    於警方雖於搜索票聲請書上將應扣押之物記載為「有關本案
    犯罪之施用毒品或其所必須之器具，包括吸食器、電子磅秤
    、分裝（夾鏈）袋、電磁紀錄等應扣押之物品」，然細繹上
    述偵查報告及所檢附之相關事證，尤其偵查報告中已明載欲
    聲請搜索之處所，係研判該處所乃作為分裝販賣混合型毒品
    咖啡包及囤有混合型毒品咖啡包製品之場所，欲聲請搜索電
    磁紀錄係因現今毒品上下線進行聯繫均使用微信及LINE等手
    機通訊軟體，且手機內圖片、對話紀錄等常存放犯罪相關罪
    證等語（見該偵查報告第25-26頁），據此，證人丁○○亦到
    庭證稱：欲察看被告手機就是要看有無販賣毒品對話之可疑
    事證等語（見本院卷第261頁），堪認警方欲聲請搜索者乃
    販賣甚至製造毒品咖啡包之相關事證，其於搜索票聲請書上
    所載應扣押之物顯係誤載，當不得以此逕認警方前述偵查作
    為係偵辦被告之施用毒品罪嫌，是以辯護人主張稱：依搜索
    票聲請書所載，警方是以施用毒品之搜索票對被告偵辦，可
    見警方一開始並不知道被告有販賣犯行等語，核與事證不符
    ，不足憑採。
　⒊況證人即另一承辦警員甲○○到庭證稱：如附表二編號1所示之
    行動電話，是我們根據搜索票要被告提出來的，不是被告主
    動交出來的。之後是被告告訴我密碼，由我們警方自己檢查
    ，但因為檢查過程中，發現被告通話對象不只有幾個，是好
    幾十個、百個，我就問被告有涉及到毒品的有誰，要被告指
    給我看，這樣就不用浪費時間再逐一檢視、比對。被告就點
    出「森」，我進去看，認為有疑似毒品的黑話，明顯涉及到
    有關毒品交易的時候，就問被告這是不是毒品交易對話，被
    告說確實是交易毒品等語（見本院卷第297-303頁），而扣
    案之行動電話內容截圖畫面，顯示確實有「軒你今天要半張
    嗎」、「我拿散1：3」等毒品交易常見暗語，有該畫面照片
    得佐（見本院卷第106頁），且被告之警詢筆錄中亦記載有
    「另警方勘察你使用電話之通訊軟體內對話內容，其有部分
    內容有涉及毒品交易之情事，你是否願意主動向警方供述你
    有無販賣毒品與他人？販賣毒品種類為何？」等語（見偵卷
    第14頁），顯然警方在檢視被告行動電話通話內容後，更有
    確切之根據能客觀而合理懷疑被告販賣毒品咖啡包，並據此
    質問被告是否確實有交易毒品，被告此時雖供出交易毒品對
    象及種類，然警方原先縱未立即確知被告販毒之對象、時地
    ，但由前述偵查所獲情資，既然已經知其犯罪
　　梗概，已有確切之根據得為合理之可疑。參照上揭說明，所
    謂發覺，不以有偵查犯罪之機關或人員確知其犯罪無誤為必
    要，僅須有確切之根據得為合理之可疑，而將其人列為偵查
    對象，亦屬發覺。是以，被告固在警詢坦承販毒情事，然依
    上開說明，被告前揭出售毒品咖啡包行為，業經有偵查權限
    之警員發覺，縱被告事後方就此犯行向警察供認，至多僅屬
    自白或不利於己之供述，並不符合刑法第62條自首要件，辯
    護人此部分辯護意旨，尚非可採。
　㈥按犯罪之情狀顯可憫恕，認科以最低度刑仍嫌過重者，得酌
    量減輕其刑，刑法第59條定有明文。販賣毒品之行為，助長
    毒品流通，戕害國人健康，固應非難，然毒品危害防制條例
    第4條第3項、第9條第3項之罪，經加重後其法定本刑為7年1
    月以上有期徒刑，刑度不可謂不重；又同為販賣第三級毒品
    之人，其原因動機不一，犯罪情節未必盡同，或有大盤毒梟
    者，亦有中、小盤之分，其因販賣行為所獲致之利益與造成
    危害社會程度自屬有異，如於個案中，就包含刑法第57條所
    列舉事項在內之犯罪一切情狀，予以全盤考量後，認以相當
    之刑，即足以懲戒，並可達防衛社會之目的者，自非不可衡
    酌其犯罪之一切情狀是否有可憫恕之處，而適用刑法第59條
    之規定酌量減輕其刑，以期使個案裁判之量刑，能斟酌至當
    ，合於比例原則。經查，被告此前無任何與毒品犯罪相關之
    前科紀錄，此有臺灣高等法院被告前案紀錄表1份在卷可稽
    。又本案被告畢竟係87年10月生，犯案時僅22歲，不免年輕
    識淺，思慮欠周，未能體察其行為後果之嚴重性而犯本案，
    再者，被告販毒行為僅有2 次，販賣對象為同1人，屬於毒
    品供應鏈之最下游，販毒所造成之毒害，未有如何之擴散，
    其犯罪情節較諸專職大量或長期販賣毒品之「大盤」、「中
    盤」毒販有重大差異，對社會治安及國民健康之危害較輕，
    本院因認被告所犯之罪，縱使科處最輕法定本刑猶嫌過
    重，且無從與大毒梟之惡行有所區隔，是其犯罪情狀相較於
    法定之重刑，在客觀上非不足以引起一般人之同情，爰依刑
    法第59條規定，酌量減輕其刑。
　㈦被告之刑同時有加重及減輕之情形，依刑法第71條第1 項規
    定，先加後減之。
　㈧爰以行為人之責任為基礎，審酌被告年紀尚輕，四肢健全，
    非無謀生能力，卻不思正途賺取所需，明知毒品對人體危害
    甚鉅，而為政府機關所嚴緝，竟欲藉此牟利，且販賣行為易
    助長施用毒品惡習，並足以使購買施用者導致精神障礙與性
    格異常，且有危害社會安全之虞，所生危害非輕，行為實值
    非難；另考量被告於犯罪後否認犯行（此雖為訴訟防衛權之
    行使，本院不應單以此作為加重量刑的理由，但此與其他相
    類似案件、已經坦承全部犯行的被告相較，自應在量刑予以
    充分評價，如此方符平等原則），惟其販賣對象僅1人及販
    賣之數量、獲利情形；兼衡被告於本院審理時自陳：我是高
    職肄業，有移動式起重機的證照，沒有其他專門技術或職照
    。未婚，沒有小孩。目前與父母同住，與父親一同從事載貨
    工作，父親沒有固定給多少錢，我需要錢再向父親拿。我有
    向朋友借款4、5萬元，每月要還1萬元，沒有其他貸款或負
    債等語之智識程度及家庭生活經濟狀況，暨其犯罪之動機、
    目的、手段等一切情狀，分別量處如附表一所示之刑。
　　又定應執行刑係對個別之量刑透過此程序再一次評價罪責，
    以達犯罪預防之教化效果，過輕過重均屬不宜，故於計算各
    罪之應執行刑時，應予以斟酌以反應其責，是以本院衡酌被
    告犯行對法益侵害之危險性及刑事法相關之法定刑度、數罪
    所受宣告刑，及被告犯罪事實一㈠㈡各次犯行時間差距不大，
    犯罪類型相同，對象同一，責任非難重複之程度較高等情狀
    ，定應執行刑如主文所示。
四、沒收與追徵部分
　㈠被告為犯罪事實一㈠及㈡所示犯行，分別取得1600元、900元，
    乃被告各該次犯行之犯罪所得，雖均未扣案，仍應依刑法第
    38條之1第1項前段、第3項之規定，在其各該次犯行之罪刑
    項下宣告沒收，於全部或一部不能沒收或不宜執行沒收時，
    追徵其價額。
 ㈡扣案如附表二編號1所示之行動電話1支係供被告與購毒者乙○○
   聯繫毒品交易事宜所用之物，且為被告所有，除據被告供述
   在卷（見偵卷第13-14頁），並有雙方對話截圖照片可證（見
   偵卷第50-51頁，本院卷第106-107頁），均係供被告犯罪事
   實一㈠及㈡犯罪所用之物，應依毒品危害防制條例第19條第1項
   之規定，在被告上開罪刑項下均宣告沒收。
 ㈢至扣案之16包粉末，經衛生福利部草屯療養院鑑驗結果，雖均
   檢出有第三級毒品「4-甲基甲基卡西酮」（4-Methylmethcat
   hinone、Mephedrone、4-MMC)、「甲基-N,N-二甲基卡西酮」
   （Methyl-N,N-Dimethylcathinone）、「硝甲西泮」（Nimet
   azepam）等成分乙節，已如前述，惟依被告於本院審理時所
   述：該16包毒品咖啡包均係供自己施用等語（見本院卷第218
   頁），與本案無關，亦非毒品危害防制條例第18條第1項前段
   所定應沒收銷燬之第一、二級毒品，無須諭知沒收銷燬，而
   應由檢警機關另案處理，或予行政沒入（最高法院96年度台
   上字第728號、98年度台上字第6117號判決意旨參照）。
 ㈣又附表二所示其餘扣案物品，依被告所述，均與其本案販賣毒
   品犯罪無關（見本院卷第218頁），且無證據足以證明與本案
   相關，無從併予宣告沒收，附此敘明。
五、應適用法條：依刑事訴訟法第299條第1項前段、第300條，
   判決如主文。
本案經檢察官劉智偉提起公訴，檢察官林士富到庭執行職務。　
中　　華　　民　　國　　111 　年　　6 　　月　　2 　　日
                  刑事第五庭  審判長法  官  周淡怡
                                    法  官  李淑惠
　　　　　　　　　　　　　　　      法  官  吳芙如
以上正本證明與原本無異。
如不服本判決應於收受判決後20日內向本院提出上訴書狀，並應敘述具體理由；其未敘述上訴理由者，應於上訴期間屆滿後20日內向本院補提理由書（均須按他造當事人之人數附繕本）「切勿逕送上級法院」。　　　　　　　　　　　　　　　　
中　　華　　民　　國　　111 　年　　6 　　月　　2 　　日
                                    書記官  陳火典
附錄本案論罪科刑法條全文：
毒品危害防制條例第4條
製造、運輸、販賣第一級毒品者，處死刑或無期徒刑；處無期徒
刑者，得併科新臺幣3千萬元以下罰金。
製造、運輸、販賣第二級毒品者，處無期徒刑或10年以上有期徒
刑，得併科新臺幣1千5百萬元以下罰金。
製造、運輸、販賣第三級毒品者，處7年以上有期徒刑，得併科
新臺幣1千萬元以下罰金。
製造、運輸、販賣第四級毒品者，處5年以上12年以下有期徒刑
，得併科新臺幣5百萬元以下罰金。
製造、運輸、販賣專供製造或施用毒品之器具者，處1年以上7年
以下有期徒刑，得併科新臺幣1百50萬元以下罰金。
前五項之未遂犯罰之。
毒品危害防制條例第9條
成年人對未成年人販賣毒品或犯前三條之罪者，依各該條項規定
加重其刑至二分之一。
明知為懷胎婦女而對之販賣毒品或犯前三條之罪者，亦同。
犯前五條之罪而混合二種以上之毒品者，適用其中最高級別毒品
之法定刑，並加重其刑至二分之一。
附表一：
編號 犯罪事實 所犯之罪、諭知之刑及沒收 1 犯罪事實一㈠ 甲○○犯販賣第三級毒品而混合二種以上之毒品罪，處有期徒刑肆年捌月。扣案如附表二編號1所示之物沒收；未扣案之犯罪所得新臺幣壹仟陸佰元沒收，於全部或一部不能沒收或不宜執行沒收時，追徵其價額。 2 犯罪事實一㈡ 甲○○犯販賣第三級毒品而混合二種以上之毒品罪，處有期徒刑肆年捌月。扣案如附表二編號1所示之物沒收；未扣案之犯罪所得新臺幣玖佰元沒收，於全部或一部不能沒收或不宜執行沒收時，追徵其價額。 
附表二：
編號 品名及數量 備註 1 APPLE牌行動電話1支（內含門號0000000000號SIM卡1張） 1.與本案相關。 2.宣告沒收。 2 毒品咖啡16包  1.檢出有第三級毒品「4-甲基甲基卡西酮」（4-Methylmethcathinone、Mephedrone、4-MMC)、「甲基-N,N-二甲基卡西酮」（Methyl-N,N-Dimethylcathinone）、「硝甲西泮」（Nimetazepam）等成分。 2.與本案無關。 3.不予宣告沒收銷燬。 3 Ｋ盤2個 1.均檢出第三級毒品愷他命(Ketamine），有衛生福利部草屯療養院110年8月16日草療鑑字第1100800301號鑑驗書可考（見偵卷第217頁）。 2.與本案無關。 3.不予宣告沒收。 4 電子磅秤1個 1.與本案無關。 2.不予宣告沒收。